臺灣雲林地方法院民事判決
110年度簡上字第72號
上  訴  人  許中民  


被 上 訴 人 楊有家  
上列當事人間請求給付票款事件，上訴人對於民國110年11月18
日本院斗六簡易庭110年度六簡字第211號第一審判決提起上訴，
本院於民國111年3月14日言詞辯論終結，判決如下：
    主     文
原判決廢棄。
被上訴人第一審之訴及假執行之聲請均駁回。
第一、二審訴訟費用由被上訴人負擔。
    事實及理由
一、被上訴人於原審起訴主張：
    ㈠被上訴人持有上訴人簽發支票1紙【支票號碼UA0000000、
      發票日民國109年8月31日、票面金額新臺幣(下同)300萬
      元(下稱系爭支票)】，未料屆期經提示無法兌現，雖經一
      再催索，均置之不理。為此，爰依票據之法律關係請求上
      訴人給付。
    ㈡並聲明：
      ⒈上訴人應給付被上訴人300萬元，及自109年10月28日起
        至清償日止，按年息6％計算之利息。
      ⒉訴訟費用由上訴人負擔。
      ⒊願供擔保，請准宣告假執行。
二、上訴人於原審抗辯意旨：
    ㈠系爭支票是上訴人借給訴外人黃世直，沒有事先跟上訴人
      說明，與被上訴人無任何借貸關係，並非上訴人簽發，且
      上訴人有發律師函給訴外人黃世直；上訴人否認因金錢關
      係簽發系爭支票予被上訴人，上訴人沒有積欠被上訴人金
      錢等語資為抗辯。
    ㈡並聲明：請求駁回被上訴人原審之訴。
三、原審為上訴人全部敗訴之判決，上訴人不服，提起上訴，除
    援用原審之陳述及舉證外，補稱：
    ㈠被上訴人於110年9月17日提起原審之訴，以兌現日(發票
　    日)109年8月31日之系爭支票向上訴人請求給付票款，惟
　    系爭支票之法定請求權自兌現日(發票日)起算僅限一年，
　    顯然已逾請求權時效。
　  ㈡上訴人非債務人，被上訴人持有系爭支票係出於惡意，被
　    上訴人不適用票據無因性。
　  ㈢上訴人未授權訴外人黃世直簽發系爭支票。
　　㈣並聲明：
      ⒈原判決廢棄。
      ⒉上開廢棄部分，駁回被上訴人第一審之訴。
四、被上訴人對於上訴人之上訴，除援用原審之訴之陳述及舉證
    為抗辯外，補稱：
　㈠系爭支票之發票日為109年8月31日無誤，但支票是由訴外人
    黃世直所簽發，於到期日前一個星期，訴外人黃世直告訴我
    錢無法準備，希望我先不要提示，我並不認識上訴人，我也
    不希望上訴人之信用受損，我要求訴外人黃世直背書，但他
    不背書，我一直希望訴外人黃世直何時可以付錢，惟訴外人
    黃世直一直不給我答案，所以我在109年10月20幾日提示，
    那時候就被以「存款不足」退票，訴外人黃世直就違約了，
    我如果沒有提示的話，就無法證明訴外人黃世直違約。
　㈡並聲明：駁回上訴人之上訴。
五、兩造不爭執事項：　
　　㈠系爭支票係由訴外人黃世直所簽發。
    ㈡上訴人將系爭支票之空白票據借給訴外人黃世直使用，該
　　　支票上關於上訴人發票之印文為真正。
    ㈢系爭支票之票載發票日為109年8月31日，於109年10月28
　　　日經退票，退票原因為存款不足。
六、本件爭點：
　　㈠被上訴人為本件票據上之請求，是否已罹於時效？
    ㈡系爭支票上訴人有無授權訴外人黃世直簽發？ 
七、本院之判斷：
    按票據上之權利，對匯票承兌人及本票發票人，自到期日起
    算；見票即付之本票，自發票日起算；三年間不行使，因時
    效而消滅。對支票發票人自發票日起算，一年間不行使，因
    時效而消滅。票據法第22條第1項定有明文。次按消滅時效
    ，因請求而中斷。時效因請求而中斷者，若於請求後六個月
    內不起訴，視為不中斷。民法第129條第1款、第130條分別
    定有明文。查，本件系爭支票之票載發票日為109年8月31日
    ，故依據票據法第22條第1項規定，持票人即被上訴人之票
    據請求權至110年8月31日消滅。被上訴人雖於109年10月28
    日提示該支票請求付款，而對票據上權利為「請求」，然被
    上訴人並未於「請求」之翌日即自109年10月29日起六個月
    內即110年4月28日前對上訴人起訴請求給付票款，故被上訴
    人於109年10月28日之請求，時效視為不中斷，則被上訴人
    就系爭支票票款給付請求權之消滅時效仍自109年8月31日起
    算一年，即至110年8月31日止時效消滅，則姑不論上訴人有
    無授權黃世直簽發系爭支票，被上訴人於110年9月17日始於
    原審提起本件給付票款之訴，其票款給付請求權已罹於時效
    ，且上訴人業已為時效抗辯，被上訴人請求上訴人給付系爭
    支票之票款，即屬無據。
八、綜上所述，上訴人抗辯系爭支票之票款給付請求權已罹於時
    效，為可採，被上訴人主張上訴人需給付票款則為不足採。
    從而，被上訴人本於票據法律關係，請求上訴人給付300萬
    元及自109年10月28日起至清償日止，按週年利率百分之6計
    算之利息為無理由，不應准許，應予駁回。其假執行之聲請
    亦失所附麗，應併予駁回。原審判命上訴人如數給付上開金
    額，並為假執行之宣告，自有未洽。上訴意旨指摘原判決不
    當，求予廢棄改判，為有理由。自應由本院予以廢棄，改判
    如主文第2項所示。
九、據上論結，本件上訴為有理由，依民事訴訟法第436條之1第
    3項、第450條、第78條，判決如主文。
中　　華　　民　　國　　111 　年　　3 　　月　　28　　日
            民事第二庭    審判長法  官  陳秋如
                                法  官  洪儀芳
                                法  官  楊昱辰  
以上正本係照原本作成。
如對本判決上訴，須於判決送達後20日，以其適用法規顯有錯誤
為理由，內向本院提出上訴狀，同時表明上訴理由；如已於本判
決宣示後送達前提起上訴者，應於判決送達後10日內補具上訴理
由（均須按他造當事人之人數附繕本），經本院許可後（其許可
以訴訟事件所涉及之法律見解具有原則上之重要性者為限），逕
送最高法院。如委任律師提起上訴者，應一併繳納上訴審裁判費
。
中　　華　　民　　國　　111 　年　　3 　　月　　28　　日
                                書記官　廖錦棟